臺灣新竹地方法院民事判決　九十一年度竹簡字第五六六號
　　原　　　告　新光產物保險股份有限公司
　　法定代理人　甲○○
　　訴訟代理人　乙○○
　　被　　　告　丙○○
右當事人間請求損害賠償事件，本院判決如左：
    主      文
被告應給付原告新台幣貳拾肆萬柒仟陸佰陸拾元，並自民國九十一年七月十一日起至
清償日止，按年息百分之五計算之利息。
原告其餘之訴駁回。
訴訟費用由被告負擔百分之六十，餘由原告負擔。
    事實及理由
一、原告主張：原告承保訴外人張晴堯所有之車牌號碼Ｚ七—○九九七號自用小客車
    車體損失險，民國九十年二月二十五日凌晨一時許，該車由訴外人鄭凱儒駕駛沿
    新竹市東光橋往光復路方向行駛，適被告酒後（測定值為○．七三ｍｇ／Ｌ）駕
    駛號牌號碼七Ｂ—八三○三號自用小客車，由東光路一○三號巷口駛出，並違規
    迴轉欲上東光橋，兩車發生踫撞，致原告所承保之前開車輛嚴重受損並已報廢，
    原告已依保險契約賠償訴外人張晴堯新台幣（下同）三十八萬四千二百三十元，
    為此依保險法第五十三條、民法一百八十四條第一項前段、第一百九十一條之二
    、第一百九十六條之規定，請求被告如數賠償。並聲明：被告應給付原告三十八
    萬四千二百三十元，及自支付命令繕本送達之翌日起至清償日止，按年息百分之
    五計算之利息。
二、被告則以：車禍發生時，訴外人鄭凱儒有超速，而其車速僅四十公里，對於台灣
    省竹桃苗區車輛行車事鑑定委員會鑑定結果及原告所提出之證據無意見置辯。並
    聲明：原告之訴駁回。
三、兩造不爭執之事實：
（一）訴外人鄭凱儒駕駛Ｚ七—○九九七號自用小客車與被告酒後在上開時地發生車
      禍，造成上開車輛全損。
（二）原告承保車號Ｚ七—○九九七號自用小客車之車體損失險，並已給付保險金三
      十八萬四千二百三十元予訴外人張晴堯。
四、得心證之理由
（一）原告主張之上開事實，業據提出保單查詢資料一份、駕駛執照、行車執照、汽
      車保險卡、車輛異動登記書、台灣竹桃苗區車輛行車事故鑑定委員會鑑定意見
      書為證，並經本院調閱九十年度竹交簡字第八一八號公共危險案件卷宗查明屬
      實，被告並無爭執，自堪信為真實。被告於車禍前有飲酒，其吐氣後酒精濃度
      為○．七三ｍｇ／Ｌ，而東光路橋為四車道之道路，有道路交通事故調查報告
      表附於臺灣新竹地方法院檢察署九十年度偵字第一三七八號卷宗可按，依道路
      交通安全規則第一百十四條第二款規定：「汽車駕駛人有左列情形之一者，不
      得駕車：二、飲用酒類或其他類似物後其吐氣所含酒精濃度超過每公升○‧二
      五毫克或血液中酒精濃度超過百分之○‧○五以上者」；第一百零二條第一項
      第五款規定：「汽車行駛至交岔路口，其行進、轉彎，應依左列規定：五、四
      車道以上或同向二車道道路，．．．欲左轉彎時，應距交岔路口三○公尺前換
      入內側車道或左轉車道；其設有劃分島劃分快慢車道，在慢車道上行駛之車輛
      不得左轉」。被告酒後吐氣所含酒精濃度超過標準仍駕駛車輛，且由東光路橋
      旁之小路出來欲迴轉上東光路橋時，未注意在四車道以上之道路不得由慢車道
      左轉，竟違規迴轉上東光路橋，致與訴外人鄭凱儒發生踫撞，並造成訴外人張
      晴堯之上開車輛受損，自有過失，其過失與訴外人張晴堯之受損有相當因果關
      係。
（二）按保險法第五十三條第一項規定：「被保險人因保險人應負保險責任之損失發
      生，而對於第三人有損失賠償請求權者，保險人得於給付賠償金額後，代位行
      使被保險人對於第三人之請求權」；民法第一百八十四條第一項前段規定：「
      因故意或過失，不法侵害他人之權利者，負損害賠償責任」；第一百九十一條
      之二規定：「汽車、機車或其他非依軌道行駛之動力車輛，在使用中加損害於
      他人者，駕駛人應賠償因此所生之損害。但於防止損害之發生，已盡相當之注
      意者，不在此限」。第一百九十六條規定：「不法毀損他人之物者，被害人得
      請求賠償其物因毀損所減少之價額」。故原告自得依據保險代位、侵權行為之
      法律關係，請求被告負賠償責任。
（三）關於損害賠償之數額，按物被毀損時，依民法第一百九十六條請求賠償物被毀
      損所減少之價額，得以修復費用為估定之標準，但以必要者為限（例如：修理
      材料以新品換舊品，應予折舊）。被害人如能證明其物因毀損所減少之價額，
      超過必要之修復費用時，就其差額，仍得請求賠償，最高法院七十七年度第九
      次民事庭會議決議可資參照。查原告所承保之Ｚ七—○九九七號自用小客車係
      八十九年四月二十五日核發使用執照（見原告所提出之行車執照），至車禍發
      生時，已使用十一個月，而其新購時價格為四十九萬九千元，有原告提出之統
      一發票在卷可稽，本院依行政院公布之固定資產耐用年數表及固定資產折舊率
      表，採定率遞減法計算其折舊，即自用小客車耐用年數為五年，每年折舊率為
      千分之三百六十九，則折舊後之金額為三十三萬零二百十三元｛計算方式：
      499000－（499000×0.369×11／12）＝330213元，元以下四捨五入，下同）
      。又按民法第二百十七條第一項規定：「損害之發生或擴大，被害人與有過失
      者，法院得減輕賠償金額，或免除之」。查訴外人鄭凱儒偵訊時自承其案發時
      時速為五、六十公里，而肇事路段時車速度為四十公里（見臺灣新竹地方法院
      檢察署九十年度偵字第一三七八號第三十二頁反面訊問筆錄及第十三頁道路交
      通事故調查報告表），顯有超速，故其對車禍發生亦與有過失，台灣省竹桃苗
      區車輛行車事鑑定委員會鑑定意見亦認為被告飲酒成份過量及在四車道以上之
      道路由慢車道左轉不當為肇事原因，訴外人鄭凱儒駕車超速為肇事次因，有該
      鑑定意見書一份在卷可憑，本院認為訴外人鄭凱儒應負擔四分之一之過失責任
      。訴外人張晴堯將車輛交由訴外人鄭凱儒駕駛，自應承擔其與有過失責任，原
      告代位訴外人張晴堯向被告請求損害賠償，亦應減輕該部分之賠償金額，故原
      告得請求之金額應為二十四萬七千六百六十元（330213×2／3＝247660元）。
（四） 綜上所述，原告本於保險代位及侵權行為之法律關係，請求被告給付二十四
       萬七千六百六十元，及自支付命令聲請狀繕本送達翌日即九十一年七月十一
       日起至清償日止，按年息百分之五計算之利息之範圍內，為有理由，應予准
       計，逾此部分之請求，為無理由，應予駁回。
五、訴訟費用負擔之依據：民事訴訟法第七十九條但書。
中　　　華　　　民　　　國　　九十一　　年　　　九　　　月　　 三十 　　日
                                  臺灣新竹地方法院新竹簡易庭
~B法　　　官　彭洪英
右為正本係照原本作成。
如對本判決上訴須於判決送達後二十日內向本院提出上訴狀。
~B法院書記官　吳美雲
中　　　華　　　民　　　國　　九十一　　年　　　九　　　月　　三十　　　日
